【裁判字號】    89,上易,3018
【裁判日期】    900129
【裁判案由】    侵占
【裁判全文】
臺灣高等法院臺中分院刑事判決                  八十九年度上易字第三○一八號
    上  訴  人
    即 自 訴人  乙○○
    被      告  甲○○
右上訴人因侵占案件，不服臺灣臺中地方法院八十九年度自字第八五六號中華民國八
十九年十一月二十一日第一審判決，提起上訴，本院判決如左：
    主      文
上訴駁回。
    理      由
一、本案經本院審理結果，認被告甲○○（以下稱被告）被訴侵占犯行係屬不能證明
    ，其證據及理由，業據第一審判決書理由欄記載甚詳，爰引用之（如附件）。原
    審以不能證明被告犯罪，而依刑事訴訟法第三百零一條第一項規定，諭知無罪之
    判決，經核認事用法，並無不合，自訴人上訴意旨雖猶謂「被告無法指出該張底
    片遺失之原因，而宏奇公司員工作業並無疏失，自可認定有侵占該底片之犯行」
    云云，然查本件並無積極事證足以認定被告有侵占自訴人底片之犯行，業據原審
    判決論述綦詳，自訴人上訴亦未舉出確切證據資以證明故意侵占之罪行，自不能
    以推測之詞，據以認定被告之犯罪，是自訴人上訴認應就被告予以論罪科刑，而
    指摘原判決不當，為無理由，應予駁回。至於自訴人底片遭遺失如何請求賠償，
    宜循民事途徑處理，併為敘明。
二、據上論斷，應依刑事訴訟法第三百七十三條、第三百六十八條，判決如主文。
中      華      民      國    九十      年      一      月      廿九    日
                              臺灣高等法院臺中分院刑事第一庭
                                    審判長法  官  陳  紀  綱
                                          法  官  陳  登  源
                                          法  官  蕭  錦  鍾
右正本證明與原本無異。
不得上訴。
                                          書記官  蘇  昭  文
中      華      民      國    九十      年      一      月      三十    日
                                                                        Ｃ
臺灣臺中地方法院刑事判決                          八十九年度自字第八五六號
    自  訴  人  乙○○  男  四十七歲（民國○○○年○月○○○日生）
                        住台中市○區○○路十三巷四三號五樓之五
                        身分證統一編號：Ｚ000000000號
    被      告  甲○○  女  四十八歲（民國○○○年○月○日生）
                        住台中市○○區○○路二段七四巷十一號
                        身分證統一編號：Ｌ二三二一四九四號
右列被告因侵占案件，經自訴人提起自訴，本院判決如左：
    主  文
甲○○無罪。
    理  由
一、自訴意旨略以：自訴人乙○○於民國八十六年十一月二十三日，交付六張一三五
    型軟片予維納斯攝影社，請其代為沖洗照片及放大，維納斯攝影社負責人洪明東
    收受底片後，即將之全部轉給宏奇彩色沖印公司（下稱宏奇公司）處理，待照片
    沖洗放大完成後，自訴人前往維納斯攝影社取回時，發現底片少了一張，因洪明
    東稱底片自宏奇公司送回時其並未檢查，且在維納斯攝影社遍尋不著，故該底片
    必遭宏奇公司之負責人即被告甲○○侵占入己，因認被告涉犯刑法侵占之罪嫌云
    云。
二、按犯罪事實應依證據認定之，無證據不得推定其犯罪事實，又不能證明被告犯罪
    者，應諭知無罪之判決。刑事訴訟法第一百五十四條、第三百零一條第一項分別
    定有明文。另刑法上之侵占罪，須持有人變易其原來之持有意思而為不法所有之
    意思，始能成立，如僅將持有物延不交還或有其他原因致未能交還，既缺乏主觀
    要件，即難遽以該罪相繩，最高法院六十八年台上字第三一四六號判例參照。本
    件訊據被告甲○○，固坦承受維納斯攝影社之委託，代為沖洗放大該六張底片，
    惟否認有侵占短少之該張底片，辯稱：宏奇公司收受該六張底片後，即依通常程
    序沖洗放大，並請員工將照片、底片全送回維納斯攝影社，到底在哪一個環節弄
    丟一張底片，伊與洪明東也不清楚，不過伊已盡力找尋，迄無所獲，亦願以行規
    賠償自訴人之損失，惟自訴人卻聲稱要新台幣二千萬元，伊覺無可奈何等語。
三、經查，該張底片係自訴人到維納斯攝影社取回照片時方發現短少，至到底是在何
    時？何處？如何不見的？兩造及證人洪明東均稱不知，是以該張底片是否確在宏
    奇公司遺失，甚有疑問；又自訴人將該底片送洗時，是剪成一張張非一整捲，且
    該張短少的底片有沖洗出照片內容為一部機車停在牆壁邊乙節，業經被告陳述明
    確並為自訴人承認在卷，而按底片一張張遠比一整捲容易弄丟，且幫人沖洗照片
    偶將顧客東西弄丟，乃非不可能之事，此從被告及洪明東所提出之宏奇公司及維
    納斯攝影社之照片袋上均註明有「沖洗軟片及照片，如遇破損或遺失等，恕照原
    片時價或等價賠償」諸字即知，惟過失遺失顧客東西屬民事賠償問題，與刑事之
    侵占罪無關，再被告與自訴人素無關係，當無故意隱匿該張底片不還之理，縱隱
    匿底片是因為內容有價值，想要加洗以便欣賞或販賣圖利，然迄今事隔近三年，
    自訴人並未發現有任何與該底片有關之資料，且被告果有該意，豈會將底片沖出
    照片交給自訴人，徒留日後比對之證據。因認被告所辯堪以採信，揆諸前揭判例
    旨意，非能僅因被告無法交還底片，即認其有不法所有之意圖。此外，復查無任
    何積極證據足資證明被告有何自訴人所指之犯行，依右揭條文規定，自應為被告
    無罪之諭知。
據上論斷，應依刑事訴訟法第三百四十三條、第三百零一條第一項，判決如主文。
中      華      民      國    八十九    年     十一     月    二十一    日
                                        法  官   李  秋  娟
右正本證明與原本無異。
如不服本判決，應於判決送達後十日內向本院提出上訴狀，上訴於臺灣高等法院臺中
分院( 須附繕本 )。
                                        書記官
中      華      民      國    八十九    年     十一     月    二十二    日


司法院資訊處製作；財團法人民間司法改革基金會備份。
